臺灣臺北地方法院刑事判決　　　　　100年度交簡上字第125號
上　訴　人　臺灣臺北地方法院檢察署檢察官
上　訴　人
即　被　告　陳柏全
上列上訴人因被告過失傷害案件，不服本院民國100 年6 月20日
100 年度北交簡字第642 號第一審簡易判決（起訴書案號：100
年度偵字第10534 號），提起上訴，本院管轄之第二審地方法院
合議庭判決如下：
    主  文
原判決撤銷。
陳柏全因過失傷害人，處有期徒刑月，如易科罰金，以新臺幣
壹仟元折算壹日。緩刑貳年，並應按附表所示方法向林士超支付
損害賠償。
    事  實
一、陳柏全於民國99年12月18日晚上11時9 分許，駕駛車牌號碼
    6063—VJ號自用小客車，沿臺北市○○區○○路由東往西方
    向行駛，行經臺北市○○區○○路與同安街口時，本應注意
    汽車未達交叉路口中心處時，不得占用來車道搶先左轉，而
    依當時天候晴、夜間有照明、柏油乾燥無缺陷之路面、無障
    礙物、視距良好，亦無不能注意之情事，竟疏於注意，貿然
    向左轉，適有林士超騎乘車牌號碼316 —BEW 號重型機車搭
    載葉正弘，以時速54公里之速度由西往東超速行駛於臺北市
    ○○區○○路上，因反應不及，而撞擊陳柏全所駕車輛之右
    前車頭，林士超、葉正弘隨即人車倒地，林士超因而受有左
    側股骨頭及股骨頸骨折併脫臼之傷害，葉正弘則受有頭部外
    傷合併嚴重腦震盪、右眼結膜下出血、牙齒多處斷裂之傷害
    。陳柏全於事故發生後，於警方前往肇事現場處理時在場，
    並當場承認為肇事人，對於未發覺之罪自首而接受裁判。
二、案經陳柏全自首、林士超、葉正弘訴由臺北市政府警察局中
    正第二分局報請臺灣臺北地方法院檢察署檢察官偵查後聲請
    簡易判決處刑。
    理  由
壹、程序事項：
    按被告以外之人於審判外之言詞或書面陳述，除法律有規定
    者外，不得作為證據；又被告以外之人於審判外之陳述，雖
    不符合同法第159條之1至第159條之4之規定，但經當事人於
    審判程序同意作為證據，法院審酌該言詞陳述或書面陳述作
    成時之情況，認為適當者，亦得為證據。當事人、代理人或
    辯護人於法院調查證據時，知有第159條第1項不得為證據之
    情形，而未於言詞辯論終結前聲明異議者，視為有前項之同
    意。刑事訴訟法第159條第1項及第159條之5分別定有明文。
    本案當事人就下述證據方法之證據能力，於言詞辯論終結前
    均同意作為證據，而經本院審酌各該證據方法之作成時，並
    無其他不法之情狀，均適宜為本案之證據，依刑事訴訟法第
    159條之5之規定，有證據能力。
貳、實體事項：
一、上揭犯罪事實，業據被告陳柏全於本院審理時坦承不諱，核
    與告訴人即被害人林士超、葉正弘指述情節大致相符（詳偵
    卷第7 至8 頁反面、第48至49頁），並有道路交通事故現場
    圖、補充資料表、道路交通事故調查報告表、談話紀錄表、
    道路交通事故肇事人自首情形紀錄表、當事人酒精測定紀錄
    表、事故現場照片20張等件在卷可稽（詳偵卷第21至42頁）
    ；又告訴人林士超、葉正弘因本件事故分別受有如犯罪事實
    欄所載之傷害，亦有國防醫學院三軍總醫院附設民眾診療服
    務處診斷證明書2 紙、國防醫學院三軍總醫院100 年8 月17
    日院三病歷字第1000012635號函及附件病歷存卷可參（詳偵
    卷第14至15頁、本院卷二第2 至22頁反面），足認被告上開
    自白與事實相符，應可採信。按汽車左轉彎時，應距交岔路
    口三十公尺前顯示方向燈或手勢，換入內側車道或左轉車道
    ，行至交岔路口中心處左轉，並不得占用來車道搶先左轉，
    道路交通安全規則第102 條第1 項第5 款定有明文。查被告
    行經交岔路口中心處佔用來車道搶先左轉，致告訴人林士超
    閃避不及而發生碰撞，足見被告違反前揭道路交通安全規則
    而有過失，且本件事故經送臺北市交通事件裁決所鑑定，其
    鑑定意見亦同此見解，有該所100 年9 月7 日北市裁鑑字第
    10038493800 號函覆之鑑定意見書附卷可考（詳本院卷二第
    27至28頁）。又告訴人二人係因本件車禍事故而受有上開傷
    勢，足認被告之過失行為與告訴人二人之傷害結果間顯具有
    因果關係無疑。另按汽機車行車速度，依速限標誌或標線之
    規定，無速限標誌或標線者，行車時速不得超過50公里、道
    路交通安全規則第93條第1 項第1 款亦有明文，查事發地點
    之道路速限為50公里，有上揭道路交通事故調查報告表附卷
    可參（詳偵卷第25頁），而依前揭卷附事故現場照片，告訴
    人林士超所騎乘之機車行車速率表顯示之時速為54公里（詳
    偵卷第41至42頁），復參酌兩造之車損狀況、部位以及最終
    停置位置等情，足見告訴人林士超騎乘機車之時速不慢，已
    超過法定速限50公里，而有超速行駛之情形，從而，告訴人
    因超速行駛致反應時間縮短，因而反應不及致撞上搶先左轉
    之被告車輛，告訴人林士超對於事故之發生亦與有過失，足
    堪認定。惟告訴人林士超縱與有過失，仍無解於被告本身之
    過失責任。綜上，本件事證明確，被告犯行洵堪認定，應予
    依法論科。
二、核被告所為，係犯刑法第284 條第1 項前段過失傷害罪。被
    告一個過失行為致告訴人林士超、葉正弘分別受有傷害，係
    以一行為觸犯兩個過失傷害罪，應依刑法第55條想像競合之
    規定從一過失傷害罪處斷。又本件過失傷害事故發生後，被
    告於到場處理之警員知悉何人為行為人前，即向警員主動告
    知係行為人，此有自首情形紀錄表在卷可參（見偵卷第27頁
    ），是被告既於犯罪未發覺前即自首而接受裁判，符合自首
    之規定，應依刑法第62條前段之規定，減輕其刑。原審以被
    告罪證明確，判處被告有期徒刑4 月，固非無見。惟查本件
    事故之發生，除因被告佔用來車道搶先左轉之過失外，告訴
    人林士超亦有超速行駛之與有過失，已如前述。原審漏未論
    及此一部份之事實，已有未洽；又被告一個過失行為致告訴
    人二人分別受有傷害，原審未予引用刑法第55條之規定對被
    告一行為觸犯兩過失傷害罪之情形論以想像競合，亦於法不
    合。再按刑罰之量定，固屬法院自由裁量之職權行使，然刑
    事審判之量刑，在於實現刑罰權之分配的正義，故法院對科
    刑判決之被告量刑，應符合罪刑相當原則，使罰當其罪，以
    契合人民之法律感情，此所以刑法第57條明定科刑時應審酌
    一切情狀，尤應注意該條所列各款情形，以為科刑輕重之標
    準。被告於上訴後業已分別與告訴人林士超、葉正弘以新臺
    幣（下同）30萬元、15萬元達成和解，被告並已分別給付告
    訴人林士超、葉正弘各15萬元，告訴人林士超之部分尚有15
    萬元因未到期而尚未給付等情，此有調解筆錄1 份、郵政國
    內匯款執據、匯款申請書6 紙在卷可參（詳本院卷二第36頁
    、第56至61頁），上揭事項係關乎被告犯罪後態度之重要事
    項，原審既未及審酌上情，自難謂其量刑已符合刑法第57條
    之規定。檢察官循告訴人請求之上訴意旨以被告尚未與告訴
    人等和解，認原審量刑過輕云云，固無理由，惟原審判決既
    有前述情形，而被告亦以原審未審酌告訴人與有過失程度，
    量刑過重，請求從輕量刑等語提起上訴，為有理由，自應由
    本院將原判決予以撤銷改判。爰審酌被告素行尚可，業已與
    告訴人林士超、葉正弘達成和解，且就告訴人葉正弘之部分
    已賠償完畢，就告訴人林士超之部分也已賠償15萬元，尚有
    15萬元待履行等情，以及其過失程度、告訴人二人所受傷害
    程度等一切情狀，量處如主文所示之刑，並諭知易科罰金之
    折算標準。
三、復查被告未曾故意犯罪受有期徒刑以上刑之宣告，有臺灣高
    等法院被告前案紀錄表1 份附卷可佐，其因一時疏忽致犯本
    罪，被告並已與告訴人二人達成和解，本院信被告經此論罪
    科刑之教訓，應知所警惕而無再犯之虞，所宣告之刑以暫不
    執行為適當，爰依刑法第74條第1 項第1 款之規定，併予宣
    告緩刑2 年，以啟自新。又被告與告訴人林士超之和解內容
    尚未履行完畢，業如前述，本院為使告訴人林士超獲得更充
    足之保障，並督促被告履行債務，以確保被告緩刑之宣告能
    收具體之成效，爰依刑法第74條第2 項第3 款規定，命被告
    應依調解成立內容尚未履行之部分，向告訴人林士超支付財
    產上損害賠償15萬元，給付方式即如附表所示，倘被告未遵
    循本院所諭知之緩刑期間之負擔，情節重大者，檢察官得依
    刑事訴訟法第476 條、刑法第75條之1 第1 項第4 款之規定
    ，聲請撤銷本件緩刑之宣告，併予敘明。
據上論斷，應依刑事訴訟法第455條之1第1項、第3項、第369 條
第1項前段、第364條、第299條第1項前段，刑法第284條第1項前
段、第55條、第62條前段、第41條第1 項前段、第74條第1 項第
1 款、第2 項第3 款，刑法施行法第1 條之1 ，判決如主文。
本案經檢察官陳映蓁到庭執行職務。
中    華    民    國   100    年    12    月    16    日
                  刑事第八庭審判長法  官  李桂英
                                  法  官  陳雯珊
                                  法  官  黃志中
以上正本證明與原本無異。
不得上訴
                                  書記官  汪郁棨
中    華    民    國   100    年    12    月    16    日
附錄本案論罪科刑法條：
中華民國刑法第284條
（過失傷害罪）
因過失傷害人者，處 6 月以下有期徒刑、拘役或 5 百元以下罰
金，致重傷者，處 1 年以下有期徒刑、拘役或 5 百元以下罰金
。
從事業務之人，因業務上之過失傷害人者，處 1 年以下有期徒
刑、拘役或 1 千元以下罰金，致重傷者，處 3 年以下有期徒刑
、拘役或 2 千元以下罰金。
附表：
┌───────┬────┐
│還 款 時 間   │金    額│
├───────┼────┤
│100 年12月11日│50,000元│
├───────┼────┤
│101 年1 月11日│50,000元│
├───────┼────┤
│101 年2 月11日│50,000元│
└───────┴────┘